---
title: "Projekt zaliczeniowy"
author: "Kamil Kopiński"
language: polski.yml
format: 
  html:
    echo: false
    message: false
    warning: false
    self-contained: true
editor: visual
editor_options: 
  chunk_output_type: console
---

## Lista krajów, niektórych terytoriów zależnych i jednostek administracyjnych według wskaźnika pozbawienia wolności

Mój projekt będzie dotyczył przeanalizowania tabeli krajów świata dotyczącej więźniów. Zawarte są w niej informacje min. o ilości więźniów w danym kraju, stosunku procentowym: mężczyzn do kobiet, obywateli danego kraju do osób z zagranicy oraz ile procentowo osób w więzieniu to aresztowani.

```{r}
library(rvest)
library(tidyverse)
library(kableExtra)
library(reactablefmtr)
require(maps)
require(viridis)
library(dplyr)
library(plotly)
library(reshape2)
library(dplyr)
```

```{r}
url = 'https://en.wikipedia.org/wiki/List_of_countries_and_some_dependent_territories_and_subnational_areas_by_incarceration_rate?fbclid=IwAR1GmY5Aq5rYvEaPdeGYTaNWx3KdT1t7-ic6WnjMjY8V3ECyHlrpIzGa_SU'
page = read_html(url)
```

```{r}
Location  = page %>% 
  html_nodes(".flagicon+ a") %>% 
  html_text() %>% 
  str_remove_all(pattern = "\\*") %>% 
  str_trim()
Location = Location[1:226]
Region =  page %>% 
  html_nodes("td+ td a") %>% 
  html_text()
Count = page %>% 
  html_nodes(".srn-white-background td:nth-child(3)") %>% 
  html_text() %>% 
  parse_number(na = "—")
Rate = page %>% 
  html_nodes(".srn-white-background td:nth-child(4)") %>% 
  html_text() %>% 
  parse_number(na = "—")
Male = page %>% 
  html_nodes("td:nth-child(5)") %>% 
  html_text() %>% 
  parse_number(na = "—")
Female = page %>% 
  html_nodes("td:nth-child(6)") %>% 
  html_text() %>% 
  parse_number(na = "—")
National = page %>% 
  html_nodes("td:nth-child(7)") %>% 
  html_text() %>% 
  parse_number(na = "—")
Foreign = page %>% 
  html_nodes("td:nth-child(8)") %>% 
  html_text() %>% 
  parse_number(na = "—")
Occupancy = page %>% 
  html_nodes("td:nth-child(9)") %>% 
  html_text() %>% 
  parse_number(na = "—")
Remand = page %>% 
  html_nodes("td:nth-child(10)") %>%
  html_text() %>%  
  str_remove_all(pattern = "\\n") %>% 
  parse_number(na = "—")
Tabela = tibble(Location, Region, Count, Rate, Male, Female, National, Foreign, Occupancy, Remand)
```

```{r}
#| label: tbl-pierwsza
#| tbl-cap: Przykłdowe 10 wierszów z analizowanej tabeli
#| column: page

Tabela %>%
  arrange(-Count) %>% 
  head(10) %>% 
  kable(col.names = c("Lokalizacja", "Kontynent", "Ilość", "Wskaźnik", "Mężczyźni (%)", "Kobiety (%)", "Krajowy (%)", "Zagraniczny (%)", "Obłożenie więzień (%)", "Areszt (%)")) %>% 
  kable_paper(bootstrap_options = "striped", full_width = F) %>% 
  column_spec(6, color = "#D151D1") %>% 
  column_spec(5, color = c("#8EDAED")) %>% 
  column_spec(3, bold = T)
```

W @tbl-pierwsza występują kolumny oznaczające:

`Lokalizacja` - państwo lub terytorium badanego wskaźnika pozbawienia wolności

`Kontynent`- kontynent, w którym występuje dany kraj

`Ilość` - łączna ilość osób uwięzionych w badanym kraju

`Wskaźnik` - ilość uwięzionych osób na 100.000 mieszkańców

`Mężczyźni` - procentowa stosunek mężczyzn do kobiet w więzieniu

`Kobiety` - procentowa stosunek kobiet do mężczyzn w więzieniu

`Krajowy` - procentowa obecność ludzi z danego kraju w więzieniach

`Zagraniczny` - procentowa obecność ludzi z innego kraju w więzieniach

`Obłożenie więzienia` - procentowa ilość zajmowanych miejsc w więzieniach do ich rzeczywistej ilości

`Areszt` - procentowa ilość osób w areszcie do liczby wszystkich uwięzionych

## Analiza

### 1. Jak wygląda średnia ilość osób w więzieniu w zależności od badanego kontynentu

```{r}
#| label: tbl-1
#| tbl-cap: Tabela zależności między kontynentem a liczbą uwięzionych
#| 
Tabela1 = Tabela %>% 
  group_by(Region) %>% 
  summarise(pow1 = mean(Count, na.rm= T), pow2 = mean(Rate, na.rm = T)) %>% 
  arrange(-pow1)
Tabela1[, c(2,3)] = round(Tabela1[, c(2,3)], digits = 0)

Tabela1$pow2 = cell_spec(Tabela1$pow2, 
                      bold = T,
                      color = spec_color(Tabela1$pow2, end = 0.7, direction = -1), 
                    font_size = spec_font_size(Tabela1$pow2, begin = 14, end = 19))

Tabela1$pow1 = cell_spec(Tabela1$pow1, 
                      bold = T)

kbl(Tabela1, col.names = c("Kontynent", "Średnia ilość osób w więzieniu", "Średnia ilość uwięzionych na 100.000 mieszkańców"), align = 'c', escape = F) %>% 
  column_spec(1, bold = T, color = c("#6E6E6E")) %>%
 kable_paper(c("hover","striped"), full_width = F) %>%
  row_spec(0, angle = -5, color = "#045e98")
```

W **Azji** jest średnio najwięcej osób w więzieniu, jest to zapewne powodowane tym, że najbardziej zaludnionym kontynentem świata. Druga w tabeli jest **Ameryka** ze średnią ilością prawie **74 tyś**, a co ważniejsze największym wskaźnikiem liczy uwięzionym wynoszącym **276**. Najmniej natomiast ma **Afryka** zaledwie 118, co jest ponad 2 razy mniejszym wynikiem. **Europa** plasuje dokładnie po środku tabeli ze

Najwięcej osób w więzieniu na 100.000 mieszkańców jest w Salwadorze **`r Tabela$Rate[Tabela$Location == "El Salvador"]`**, później jest Rwanda **`r Tabela$Rate[Tabela$Location == "Rwanda"]`**, natomiast w Stanach zjednoczonych wynosi **`r Tabela$Rate[Tabela$Location == "United States"]`**,. Dla porównania w Polsce wskaźnik liczy **`r Tabela$Rate[Tabela$Location == "Poland"]`**.

```{r}
#| label: fig-0
#| fig-cap: Kraje w zaleźności od ilości więźniów

Tabela$Location[Tabela$Location == "England and Wales"] = "UK"
Tabela$Location[Tabela$Location == "United States"] = "USA"
Tabela$Location[Tabela$Location == "Congo"] = "Republic of Congo"
Tabela$Location[Tabela$Location == "DR Congo"] = "Democratic Republic of the Congo"
Tab = data.frame("Lok" = Tabela$Location, "Il" = Tabela$Rate) 

map = map_data("world")
map <- subset(map, region != "Antarctica")

map %>% 
  merge(Tab, by.x = "region", by.y = "Lok", all.x = T) %>% 
  arrange(group, order) %>%
  ggplot(aes(x = long, y = lat, group = group, fill=Il)) + scale_fill_gradient(low="#BCF05A", high = c("#8A0B0B")) + geom_polygon()+labs(x="", y="", fill="Ilość więźniów na 100.000 mieszkańców")+
  theme(legend.position = "bottom", legend.key.width= unit(1, 'cm'))
```

```{r}

# Tabela$Male[is.na(Tabela$Male)] <- 0
# Tabela$Female[is.na(Tabela$Female)] <- 0
# melted_Tabela <- melt(Tabela,id.vars = c("Location"), measure.vars = c("Male", "Female"))
# 
# ggplot(data = melted_Tabela, aes(x = Location, y = value, fill = variable)) +
#  geom_col()
```

### 2. Top 5 krajów w różnych kategoriach

Podzielę teraz wszystkie kraje ze względu na 4 kategorie i porównam tylko 5 największych wyników, ze względu na: obłożenie więzień, ilość osób na 100 tyś mieszkańców, procentową ilość aresztowanych do liczby więźniów oraz na procentową liczbę kobiet w więzieniu. Pozwoli to oszacować, które kontynenty mają największy problem z przestępczością.

```{r}
#| label: fig-1
#| fig-cap: Kraje z największym obłożeniem więzień

p = Tabela %>% 
  mutate(Location = factor(Location, 
                          levels = fct_reorder(Location, Occupancy) %>% levels())) %>% 
  arrange(-Occupancy) %>% 
  head(5) %>% 
  ggplot(aes(x = Location, y = Occupancy, fill = Region)) + 
  geom_col()+
  labs(x = "Lokalizacja",
       y = "Obłożenie więzień (%)") +
  scale_fill_manual(values = c('#f8766d', '#7cae00', '#00bfc4'))
ggplotly(p)
```

```{r}
#| label: fig-2
#| fig-cap: Kraje z największą ilością więźniów na 100.000 mieszkańców

p = Tabela %>% 
  mutate(Location = factor(Location, 
                          levels = fct_reorder(Location, Rate) %>% levels())) %>% 
  arrange(-Rate) %>% 
  head(5) %>% 
  ggplot(aes(x = Location, y = Rate, fill = Region)) + 
  geom_col()+
  labs(x = "Lokalizacja",
       y = "Wskaźnik") 
ggplotly(p)
```

```{r}
#| label: fig-3
#| fig-cap: Kraje ze względu na procentową największą ilością aresztowanych

p =Tabela %>% 
  mutate(Location = factor(Location, 
                          levels = fct_reorder(Location, Remand) %>% levels())) %>%
  arrange(-Remand) %>% 
  head(5) %>% 
  ggplot(aes(x = Location, y = Remand, fill = Region)) + 
  geom_col()+
  labs(x = "Lokalizacja",
       y = "Aresztowani (%)") +
  scale_fill_manual(values = c('#f8766d', '#7cae00', '#00bfc4', "#4453A3"))
ggplotly(p)
```

```{r}
#| label: fig-4
#| fig-cap: Kraje ze względu na procentową największą ilością kobiet w więzieniu

p =Tabela %>% 
  mutate(Location = factor(Location, 
                          levels = fct_reorder(Location, Female) %>% levels())) %>%
  arrange(-Female) %>% 
  head(5) %>% 
  ggplot(aes(x = Location, y = Female, fill = Region)) + 
  geom_col()+
  labs(x = "Lokalizacja",
       y = "Kobiety (%)") +
  scale_fill_manual(values = c('#7cae00','#00bfc4', "#4453A3"))
ggplotly(p)
```

Jak widać z wykresów (@fig-1, @fig-2 ) w pierwszej i drugiej kategorii wygrywaj **Ameryki**. Ten kraj w obydwu kategoriach pojawia się aż **5** razy. Z kolei w trzeciej kategorii wygrywa **Afryka**, bo występuje w ostatniej tabeli (@fig-3) 2 razy. Natomiast w ostatniej kategorii ( @fig-4) dominuje **Azja**, ponieważ występuje aż 3 razy. We wszystkich kategoriach Ameryka pojawiła się ***7*** razy, Azja 6, Afryka 4, Europa 2 i Oceania tylko **raz**. Dzięki temu porównaniu można stwierdzić, że największy problem z przestępcami ma **Ameryka**, ponieważ wystąpiła największą (***7***) ilość razy.

### 3. Wszystkie kraje podzielone ze względu na procentową ilość osób ze swojego kraju w więzieniu

```{r}
#| label: tbl-2
#| tbl-cap: Kraje ze względu na ilość osób z zagranicy w więzieniu

Tabela %>% 
  drop_na() %>% 
  select(Location ,National, Foreign) %>% 
  reactable(
    columns = list(
      Foreign = colDef(
        cell = data_bars(Tabela, text_position = "outside-end",
                     box_shadow = T, 
                     round_edges = T,
                     fill_color = viridis(3),
                     fill_gradient = T,
                     background = "transparent",
                     tooltip = T,
                     bar_height = 8),
        name = "Zagraniczny (%)"),
      National = colDef(
        cell = data_bars(Tabela, text_position = "outside-end",
                     box_shadow = T, 
                     round_edges = T,
                     fill_color = viridis(3),
                     fill_gradient = T,
                     background = "transparent",
                     align_bars = "right",
                     bar_height = 8,
                     tooltip = T),
        name  = "Krajowy (%)"),
      Location = colDef(name = "Lokalizacja")
    ))
#Zamienić na %
```

W zdecydowanej większości krajów to właśnie ich obywatele stanowią największy procent osób w więzieniach. W aż 4 krajach stanowią 100% obecności są to: **Tonga**, **San** **Marino**, **Kiribati**, **Cook Islands.** W większości są to państwa wyspiarskie, oprócz San Marino i wszystkie mają bardzo mało ludności, zazwyczaj poniżej 100 tyś. Najwięcej osób z zagranicy w więzieniu posiadają: **Monaco** 95.2% oraz **Zjednoczone Emiraty Arabskie** 87.8% jest tak, dlatego że są to państwa, w których przebywa bardzo dużo turystów.

```{r}
# #| label: tbl-3
# #| tbl-cap: Procentowa ilość płci w więzieniu ze względu na kraj
# 
# Tabela %>%
#   drop_na() %>%
#   select(Location, Male, Female) %>%
#   reactable(
#     columns = list(
#       Male = colDef(
#         cell = data_bars(Tabela, text_position = "outside-end",
#                      box_shadow = T,
#                      round_edges = T,
#                      fill_color = "#8EDAED",
#                      background = "transparent",
#                      align_bars = "right",
#                      bar_height = 8,
#                      tooltip = T),
#         name = "Mężczyźni (%)"),
#       Female = colDef(
#         cell = data_bars(Tabela, text_position = "outside-end",
#                      box_shadow = T,
#                      round_edges = T,
#                      fill_color = "#D151D1",
#                      background = "transparent",
#                      tooltip = T,
#                      bar_height = 8),
#         name  = "Kobiety (%)"),
#       Location = colDef(name = "Lokalizacja")
#     ))
```

### 4. Polska na tle:

#### 4.1 Średniej z całego świata

```{r}
#| label: tbl-3
#| tbl-cap: Polska na tle krajów całego świata

Inne = Tabela %>% 
 summarise(Location = "Inne kraje",
           Count = round(mean(Count, na.rm = T), 0),
           Rate = round(mean(Rate, na.rm = T), 0),
           Male = mean(Male, na.rm = T),
           Female = mean(Female, na.rm = T),
           National= mean(National, na.rm = T),
           Foreign = mean(Foreign, na.rm = T),
           Occupancy = mean(Occupancy, na.rm = T),
           Remand = mean(Remand, na.rm = T))
Polska = Tabela[Tabela$Location == "Poland",] %>% select(-Region)
Pol = rbind(Polska, Inne)
Pol %>%  kable(col.names = c("Lokalizacja", "Ilość", "Wskaźnik", "Mężczyźni (%)", "Kobiety (%)", "Krajowy (%)", "Zagraniczny (%)", "Obłożenie więzień (%)", "Areszt (%)"), digits = 2) %>% 
  kable_paper(bootstrap_options = c("striped", 'hover'), full_width = F) %>% 
  column_spec(c(2,3), color = c('red','green')) %>% 
  row_spec(0, angle = -1, color = "#045e98") %>% 
  column_spec(1, bold = T)
```

Porównując Polskę do innych krajów świata można się dowiedzieć wielu ciekawych rzeczy, np. w naszym kraju jest ogólnie więcej osób oraz osób na 100 tyś mieszkańców w więzieniu oraz niż średnio na świecie. W Polsce jest prawie 72 tyś, średnio na świecie trochę ponad 48 tyś. Jest też spora różnica w ilości osób z zagranicy wynosi ona ponad **700%**. W innych krajach jest też większe obłożenie więzień i wynosi 127% do 84%.

#### 4.2 Swoich sąsiadów

W tabelach ( @tbl-4, @tbl-5 ) wartości zaznaczone są na czerwono, jeżeli są większe od porównywanego kraju/kontynentu i na zielono, jeżeli są mniejsze.

```{r}
#| label: tbl-4
#| tbl-cap: Polska na tle swoich sąsiadów

Niemcy = Tabela[Tabela$Location == "Germany",] %>% select(-Region)
Czechy = Tabela[Tabela$Location == "Czech Republic",] %>% select(-Region)
Slowacja = Tabela[Tabela$Location == "Slovakia",] %>% select(-Region)
Ukraina = Tabela[Tabela$Location == "Ukraine",] %>% select(-Region)
Bial = Tabela[Tabela$Location == "Belarus",] %>% select(-Region)
Litwa = Tabela[Tabela$Location == "Lithuania",] %>% select(-Region)
Rosja = Tabela[Tabela$Location == "Russia",] %>% select(-Region)

Sas = rbind(Polska, Niemcy, Czechy, Slowacja, Ukraina, Bial, Litwa, Rosja)
Sas %>% kable(col.names = c("Lokalizacja", "Ilość", "Wskaźnik", "Mężczyźni (%)", "Kobiety (%)", "Krajowy (%)", "Zagraniczny (%)", "Obłożenie więzień (%)", "Areszt (%)")) %>% 
  kable_paper(bootstrap_options = c("striped", 'hover'), full_width = F) %>% 
  column_spec(2, color = ifelse(Sas$Count>Sas$Count[1], "red", "green")) %>%
  column_spec(3, color = ifelse(Sas$Rate>Sas$Rate[1], "red", "green")) %>% 
  column_spec(4, color = ifelse(Sas$Male>Sas$Male[1], "red", "green")) %>% 
  column_spec(5, color = ifelse(Sas$Female>Sas$Female[1], "red", "green")) %>% 
  column_spec(6, color = ifelse(Sas$National>Sas$National[1], "red", "green")) %>% 
  column_spec(7, color = ifelse(Sas$Foreign>Sas$Foreign[1], "red", "green")) %>% 
  column_spec(8, color = ifelse(Sas$Occupancy>Sas$Occupancy[1], "red", "green")) %>% 
  column_spec(9, color = ifelse(Sas$Remand>Sas$Remand[1], "red", "green"))%>% 
row_spec(1, color = c("#B30D0D"), bold = T) %>% column_spec(1, bold = T) %>%
  row_spec(0, angle = -1, color = "#045e98")
```

Podobnie ma się sprawa, gdy się porówna Polskę do krajów, z którymi sąsiaduje. Mianowicie więcej osób w więzieniu ma tylko Rosja, mimo że nie tylko ona ma więcej mieszkańców niż nasz kraj. Na przykład **Niemcy** mają ponad 2 razy większą ludność a mają ok. **22%** mniejszą liczbę więźniów. Natomiast więcej osób w więzieniu na 100 tyś mieszkańców ma nie tylko Rosja lecz także **Białoruś**, posiada ona największy wskaźnik w z analizowanej tabeli i wynosi 395 przy średniej wynoszącej `r mean(Sas$Rate)`. Inną interesującą statystyką jest % osób z zagranicy w więzieniu, ponieważ w **Niemczech**, wynosi on aż 24% natomiast w **Polsce** tylko niecałe 2%.

```{r}
#Europa = Tabela[Tabela$Region == "Europe",]
#Europa %>%
#  kable(col.names = c("Lokalizacja","Region", "Ilość", "Wskaźnik", "Mężczyźni (%)", "Kobiety (%)", "Krajowy (%)", "Zagraniczny (%)", "Obłożenie więzień (%)", "Areszt (%)")) %>% kable_paper(bootstrap_options = c("striped","hover"), full_width = F)
```

### 5. Jak wygląda Europa, gdy się ją porówna z innymi kontynentami

```{r}
#| label: tbl-5
#| tbl-cap: Europa na tle innych kontynentów

Kont = Tabela %>% 
  group_by(Region) %>% 
 summarise(Count = round(mean(Count, na.rm = T), 0),
           Rate = round(mean(Rate, na.rm = T), 0),
           Male = mean(Male, na.rm = T),
           Female = mean(Female, na.rm = T),
           National= mean(National, na.rm = T),
           Foreign = mean(Foreign, na.rm = T),
           Occupancy = mean(Occupancy, na.rm = T),
           Remand = mean(Remand, na.rm = T))

Kont %>% 
    kable(col.names = c("Lokalizacja", "Ilość", "Wskaźnik", "Mężczyźni (%)", "Kobiety (%)", "Krajowy (%)", "Zagraniczny (%)", "Obłożenie więzień (%)", "Areszt (%)"), digits = 2) %>% 
  kable_paper(bootstrap_options = c("striped", 'hover'), full_width = F) %>% 
  column_spec(2, color = ifelse(Kont$Count>Kont$Count[4], "red", "green")) %>%
  column_spec(3, color = ifelse(Kont$Rate>Kont$Rate[4], "red", "green")) %>% 
  column_spec(4, color = ifelse(Kont$Male>Kont$Male[4], "red", "green")) %>% 
  column_spec(5, color = ifelse(Kont$Female>Kont$Female[4], "red", "green")) %>% 
  column_spec(6, color = ifelse(Kont$National>Kont$National[4], "red", "green")) %>% 
  column_spec(7, color = ifelse(Kont$Foreign>Kont$Foreign[4], "red", "green")) %>% 
  column_spec(8, color = ifelse(Kont$Occupancy>Kont$Occupancy[4], "red", "green")) %>% 
  column_spec(9, color = ifelse(Kont$Remand>Kont$Remand[4], "red", "green")) %>% 
row_spec(4, color = c("#111BAD"), bold = T) %>% column_spec(1, bold = T) %>% 
  row_spec(0, angle = -1, color = "#045e98")
```

Nieco inaczej ma się sprawa, gdy porównuje się Europę do innych kontynentów. Ilość osób w więzieniu na 100 tyś mieszkańców wynosi zaledwie **123**. Jest to 2 najmniejszy wynik ze wszystkich kontynentów. Ponad dwukrotnie Europę wyprzedza **Ameryka**, u której wynosi 276. Interesujący jest również procent ilości osób z zagranicy w więzieniu, ponieważ w Europie jest on **największy** i wynosi niecałe 22%, najmniejszy natomiast jest w **Afryce** tylko 6.7%. Bardzo ciekawa jest również kolumna opisująca Obłożenie więzień, ponieważ **tylko** w Europie wynosi ona poniżej 100%, gdzie w Afryce jest to aż **166%**.

## Podsumowanie

Dzięki wizualizacji można pokazać dane nie tylko w trudnej do przeczytania i zrozumienia tabeli, przez którą można łatwo się pogubić. Poprzez wizualizacje można je przedstawić jako ciekawe wykresy, różnorakie tabele czy nawet mapy świata, dzięki którym można szybko, dokładnie i w sposób zrozumiały przekazać najważniejsze informacje.

## Źródła

Do przeprowadzenia analizy została wykorzystana tabela Listy krajów, niektórych terytoriów zależnych i jednostek administracyjnych według wskaźnika pozbawienia wolności, którą można znaleźć w [Wikipedii](https://en.wikipedia.org/wiki/List_of_countries_and_some_dependent_territories_and_subnational_areas_by_incarceration_rate?fbclid=IwAR1aSGWSG4tPrHUdxg4AME4MRY9TkLOZuph3Y1ijGmcVei83rYZFEcQ5cO0).
